臺灣高等法院交通事件裁定　　　　　　 94年度交抗字第892號
抗　告　人
即受處分人　大譽實業有限公司
法定代理人　甲○○
上列抗告人因違反道路交通管理處罰條例案件，不服臺灣臺北地
方法院，中華民國94年10月31日所為裁定（94年度交聲字第1463
號、94年度交聲字第1476號至94年度交聲字第1488號），提起抗
告，本院裁定如下：
    主  文
抗告駁回。
    理  由
一、按汽車駕駛人，行經有燈光號誌管制之交岔路口闖紅燈者，
    處新臺幣1800元以上5400元以下罰鍰；汽車駕駛人，行車速
    度，超過規定之最高時速者，處新臺幣1200元以上2400百元
    以下罰鍰；道路交通管理處罰條例第53條、第40條第1項分
    別定有明文。又依據違反道路交通管理事件統一裁罰基準及
    處理細則第2條第2項規定之如附件違反道路交通管理事件統
    一裁罰基準表所載，汽車駕駛人，違反道路交通管理處罰條
    例第40條第1項之規定，行車速度，超過規定最高時速未滿
    20公里者，而於期限內繳納或到案聽候裁決者，處最低罰鍰
    為新臺幣1,700元；又行車速度，超過規定最高時速20公里
    以上者，而於期限內繳納或到案聽候裁決者，處最低罰鍰為
    新臺幣1,900元，而違反道路交通管理處罰條例第53條規定
    ，駕駛小型車，行經有燈光號誌管制之交岔路口闖紅燈者，
    於期限內繳納或到案聽候裁決者，處最低罰鍰為新臺幣2,70
    0元。次按行車速度，依標誌或標線之規定，道路交通安全
    規則第93條第1項前段有明文規定。末按汽車駕駛人之行為
    有左列情形之一，當場不能或不宜攔截製單舉發者，得對汽
    車所有人逕行舉發處罰：一『闖紅燈』或平交道。六『其他
    違規行為經以科學儀器取得證據資料者』；前項逕行舉發，
    應記明車輛牌照號碼、車型等可資辨明之資料，查明汽車所
    有人姓名或名稱、住址後，製單舉發處罰之，道路交通管理
    處罰條例第7條之2第1項第1款、第6款、第2項定有明文。
二、原審裁定意旨略以：
  (一)抗告人即受處分人為車牌號碼DW－7565號車輛之所有人，該
    車輛確曾於如附表所示之時間、地點，分別因「駕車行經有
    燈光號誌管制之交岔路口闖紅燈」、「駕駛人行車速度，超
    過規定之最高時速20公里以上」、「駕駛人行車速度，超過
    規定之最高時速未滿20公里」等違規行為之事實，係為抗告
    人所不爭執，並有如附表所示之原舉發通知單14紙及舉發違
    規之採證照片16幀在卷可稽，是抗告人之車輛確有如附表所
    示之違規事實，應堪以認定。
  (二)並敘明抗告人所辯1.依道路交通管理處罰條例之規定，違規
    行為超過3月，不得再開單告發、2.又原舉發機關未踐行合
    法送達程序，並未完成舉發之作業程序，臺北市交通事件裁
    決所逕予裁決顯有不當、3.因為未收到舉發違規通知單，如
    伊有收到舉發違規通知單就不會連續違規云云，而認1.如附
    表所示之違規事實，業據舉發機關即臺北市政府警察局中正
    一分局交通分隊依據採證照片，於如附表「舉發違規之時間
    」欄所示之時間舉發，經核如附表所示之舉發時間，均係在
    如附表所示之違規行為成立之日起三個月內即製單完成舉發
    ；2.抗告人已於94年7月21日派員親自至臺北市交通事件裁
    決所第二課櫃檯簽收領取前揭舉發違規通知單14張及採證照
    片16幀乙節，亦為抗告人所不否認，並有原審辦理刑事案件
    電話紀錄查詢表、臺北市交通事件裁決所94年10月6日北市
    裁四字第09441988200號函各1份存卷可考，是如附表所示之
    14張舉發違規通知單已合法送達予抗告人；3.汽車駕駛人本
    有遵守交通安全規則之義務，並應養成守法習慣，自不應以
    有無發現遭科學儀器拍照舉發而存有僥倖心理，即任意違規
    行駛，因此抗告人所辯顯無可採。
  (三)從而認為原處分機關依首揭規定，就「駕車行經有燈光號誌
    管制之交岔路口闖紅燈」違規事實部分，各予裁處罰鍰2,70
    0元，次就「駕駛人行車速度，超過規定之最高時速20公里
    以上」違規事實部分，各予裁處罰鍰1,900元，又就「駕駛
    人行車速度，超過規定之最高時速未滿20公里」違規事實部
    分，均予裁處罰鍰1,700元之處分，於法均無不合，而駁回
    其異議之聲明。
三、抗告意旨略以：
  (一)本公司遷址，有經濟部等單位核定，本人並未隱匿，公務員
  草率「公告方式舉發」，顯未善盡告知責任及義務，因此原裁
  定云「舉發有效」顯與事實不合；(二)（公告方式舉發）不合法
  在先，之後同狀況之連續罰單，理應先追究不合法在先之責任
  ，不合法在先之事實，如不存，確可避免後續之違規行為，今
  罰單未送達，卻要本人累計總次數罰，顯不合理。因此請求將
  原裁定廢棄。
四、經查
  (一)1.本件抗告人即受處分人大譽實業有限公司為車牌號碼DW-7
    　565號車輛之所有人，該車輛於如附表所示之時間、地點
      ，分別因「駕車行經有燈光號誌管制之交岔路口闖紅燈」
      、「駕駛人行車速度，超過規定之最高時速二十公里以上
      」、「駕駛人行車速度，超過規定之最高時速未滿二十公
      里」等違規行為之事實，經警以微電腦闖紅燈及自動測速
      照相系統採證闖越紅燈及超速（附於原審第1463號卷第58
      頁至第71頁），為臺北市警察局於附表「舉發違規時間欄
      」所示之時間掣製舉發違反道路交通管理事件通知單（下
      稱通知單）（影本附於原審第1463號卷第47頁至第53頁）
      逕行舉發之事實為抗告人所不爭執。
    2.嗣因抗告人之公司地址因遷址而有所變更，以致郵局依原
      地址投遞送達未果，遭退回原舉發機關，抗告人始於94年
      7月21日派員親自領取如附表所示之各該通知單，此有原
      審法院電話記錄查詢表（附於原審第1463號卷第72頁）、
      臺北市交通事件裁決所94年10月6日北市裁四字第0944198
      8200號函（附於原審第1463號卷第56頁）可佐。抗告人並
      於領取上開違規通知單後15日期限內（即同年7 月26日）
      ，向原處分機關提出申訴以陳述意見（附於原審第1463號
      卷第42頁）。
    3.原處分機關係以本件違規事實明確，並依違反道路交通管
      理事件統一裁罰基準及處理細則第43條第1項之規定，考
      量抗告人陳述其公司地址已變更之情形，而就各違規行為
      ，從寬裁處異議人最低額罰鍰金額（有臺北市交通事件裁
      決所94年7月27日北市裁三字第09438540000號函影本1份
      、如附表所示之裁決書14張及其送達證書附於原審第1463
      號卷第30頁、第8至第21頁、第22至第28頁可稽）。
    4.從而，原裁定認原處分機關據以援引首揭規定，就「駕車
      行經有燈光號誌管制之交岔路口闖紅燈」違規事實部分，
      各予裁處罰鍰2,700元，次就「駕駛人行車速度，超過規
      定之最高時速20公里以上」違規事實部分，各予裁處罰鍰
      1,900元，又就「駕駛人行車速度，超過規定之最高時速
      未滿20公里」違規事實部分，均予裁處罰鍰1,700元之處
      分，於法均並無不合，而駁回其異議之聲明，核無違誤。
  (二)按(1)行政處分係指行政機關行使公權力，就特定具體之公
      法事件所為對外發生法律上效果之單方行為，不因其用語
      、形式以及是否有後續行為或記載不得聲明不服之文字而
      有異。若行政機關以通知書名義製作，直接影響人民權利
      義務關係，且實際上已對外發生效力者，諸如載明應繳違
      規罰款數額、繳納方式、逾期倍數增加之字樣，倘以仍有
      後續處分行為或載有不得提起訴願，而視其為非行政處分
      ，自與憲法保障人民訴願及訴訟權利之意旨不符。遇有行
      政機關依據法律製發此類通知書，相對人亦無異議而接受
      處罰時，猶不認其為行政處分性質，於法理尤屬有悖（司
      法院大法官會議釋字第423號解釋文暨理由書參照），故
      交通警員掣單舉發違反道路交通管理處罰條例案件，除載
      列行為人違規事實、所違反之法條、亦載明繳納罰鍰方式
      之字樣，且依道路交通管理處罰條例第9條第1項亦規定應
      受罰鍰處罰之行為人接獲違反道路交通管理事件通知單後
      ，得於15日內逕依各該條款罰鍰最低額，自動繳納結案，
      則該等通知單，本質上乃為行政處分，係公務員基於職務
      上權力，依法就特定之具體事件所為具有公法上效果之單
      方行政行為；(2)書面之行政處分自送達相對人及已知之利
      害關係人起；書面以外之行政處分自以其他適當方法通知
      或使其知悉時起，依送達、通知或使知悉之內容對其發生
      效力，行政程序法第110條定有明文；(3)違反本條例之行
      為，自行為成立之日起；行為有連續或繼續之狀態者，自
      行為終了之日起，逾三個月不得舉發，道路交通管理處罰
      條例第90條前段亦有明文。
    本件舉發機關即臺北市政府警察局中正一分局交通分隊於
      附表「舉發違規時間」欄所示之時間掣製通知單，核與附
      表「違規事實發生時間」欄所示之時間相較，均未逾三個
      月，是以行政處分之作成（即通知單之掣製）尚未違反道
      路交通管理處罰條例第90條前段「三個月」之規定；足認
      舉發機關係於前揭法定舉發時效期間內，依法完成舉發如
      附表所示之違規事實無訛，是以該等舉發行為及嗣後之裁
      決，於法要無不合。
    雖因抗告人之公司地址遷址致郵局依原地址投遞送達未果
      ，仍不影響舉發機關依上開道路交通管理處罰條例之規定
      ，掣單舉發抗告人於附表所示「舉發違規時間」欄之處分
      效力且嗣後抗告人於94年7月21日派員親自領取上開通知
      單而知悉上開通知單之內容，依行政程序法第110 條之規
      定，上開通知單自於94年7月21日發生效力；，抗告人並
      於接獲上開違規通知單後15日期限內（即同年7月26日）
      ，向原處分機關提出申訴以陳述意見，亦未剝奪其程序保
      障及不服原處分提起救濟之權利，是以抗告意旨稱舉發因
      未合法送達而無效一節，容有誤會。
五、綜上所述，抗告人於附表所示之時、地違規事證明確，原裁
    定認原處分機關依違反道路交通管理事件統一裁罰基準表所
    訂基準，從寬裁處異議人最低額罰鍰金額，就「駕車行經有
    燈光號誌管制之交岔路口闖紅燈」違規事實部分，各予裁處
    罰鍰2,700元，次就「駕駛人行車速度，超過規定之最高時
    速20公里以上」違規事實部分，各予裁處罰鍰1,900元，又
    就「駕駛人行車速度，超過規定之最高時　速未滿20公里」
    違規事實部分，均予裁處罰鍰1,700元之處分，於法均並無
    不當，而將異議駁回，核無違誤，抗告人仍執前詞指摘原裁
    定不當，為無理由，應予駁回
據上論結，應依道路交通案件處理辦法第26條，刑事訴訟法第41
2條，裁定如主文。
中　　華　　民　　國　　94　　年　　12　　月　　30　　日
                  交通法庭審判長法  官　林堭儀
                                法  官  宋  祺
                                法  官  蔡明宏
以上正本證明與原本無異。
不得再抗告。
                                書記官  陳建邦
中　　華　　民　　國　　94　　年　　12　　月　　30　　日
附表：~d0
┌─┬───┬────┬─────┬────┬────┬────┬────┐
│編│本院繫│原 處 分│ 舉發違規 │違規事實│違規事實│違規事實│處罰金額│
│號│屬案號│案　　號│ 通知單號 │發生時間│發生地點│暨違反之│（單位：│
│  │（94年│        ├─────┤        │        │道路交通│新臺幣）│
│  │度交聲│        │ 舉發違規 │        │        │管理處罰│        │
│  │字號）│        │ 時    間 │        │        │條例條款│        │
├─┼───┼────┼─────┼────┼────┼────┼────┤
│１│第1463│裁22－A9│A00000000 │93/05/13│中華路與│行車速度│1,900元 │
│  │號    │0000000 ├─────┤09：15  │貴陽街交│超過規定│        │
│  │      │        │93/05/26  │        │岔口    │之最高時│        │
│  │      │        │          │        │        │速二十公│        │
│  │      │        │          │        │        │里以上（│        │
│  │      │        │          │        │        │第40條第│        │
│  │      │        │          │        │        │1 項）  │        │
├─┼───┼────┼─────┼────┼────┼────┼────┤
│２│第1476│裁22－A9│A00000000 │92/06/14│同上    │行車速度│1,700元 │
│  │號    │0000000 ├─────┤09：29  │        │超過規定│        │
│  │      │        │92/06/25  │        │        │之最高時│        │
│  │      │        │          │        │        │速未滿二│        │
│  │      │        │          │        │        │十公里（│        │
│  │      │        │          │        │        │第40條第│        │
│  │      │        │          │        │        │1 項）  │        │
├─┼───┼────┼─────┼────┼────┼────┼────┤
│３│第1477│裁22－A9│A00000000 │92/06/03│同上    │同上    │1,700元 │
│  │號    │0000000 ├─────┤09：17  │        │        │        │
│  │      │        │92/06/16  │        │        │        │        │
├─┼───┼────┼─────┼────┼────┼────┼────┤
│４│第1478│裁22－A9│A00000000 │92/06/04│同上    │同上    │1,700元 │
│  │號    │0000000 ├─────┤09：49  │        │        │        │
│  │      │        │92/06/19  │        │        │        │        │
├─┼───┼────┼─────┼────┼────┼────┼────┤
│５│第1479│裁22－A9│A00000000 │92/05/23│同上    │行車速度│1,900元 │
│  │號    │0000000 ├─────┤09：15  │        │超過規定│        │
│  │      │        │92/06/11  │        │        │之最高時│        │
│  │      │        │          │        │        │速二十公│        │
│  │      │        │          │        │        │里以上（│        │
│  │      │        │          │        │        │第40條第│        │
│  │      │        │          │        │        │1 項）  │        │
├─┼───┼────┼─────┼────┼────┼────┼────┤
│６│第1480│裁22－A9│A00000000 │92/05/07│同上    │行車速度│1,700元 │
│  │號    │0000000 ├─────┤09：35  │        │超過規定│        │
│  │      │        │92/05/26  │        │        │之最高時│        │
│  │      │        │          │        │        │速未滿二│        │
│  │      │        │          │        │        │十公里（│        │
│  │      │        │          │        │        │第40條第│        │
│  │      │        │          │        │        │1 項）  │        │
├─┼───┼────┼─────┼────┼────┼────┼────┤
│７│第1481│裁22－A9│A00000000 │92/03/31│同上    │同上    │1,700元 │
│  │號    │0000000 ├─────┤09：50  │        │        │        │
│  │      │        │92/04/16  │        │        │        │        │
├─┼───┼────┼─────┼────┼────┼────┼────┤
│８│第1482│裁22－A9│A00000000 │92/03/11│同上    │同上    │1,700元 │
│  │號    │0000000 ├─────┤08：57  │        │        │        │
│  │      │        │92/03/19  │        │        │        │        │
├─┼───┼────┼─────┼────┼────┼────┼────┤
│９│第1483│裁22－A9│A00000000 │92/04/11│同上    │同上    │1,700元 │
│  │號    │0000000 ├─────┤08：46  │        │        │        │
│  │      │        │92/04/25  │        │        │        │        │
├─┼───┼────┼─────┼────┼────┼────┼────┤
│１０│第1484│裁22－A9│A00000000 │92/04/07│同上    │同上    │1,700元 │
│  │號    │0000000 ├─────┤09：45  │        │        │        │
│  │      │        │92/04/18  │        │        │        │        │
├─┼───┼────┼─────┼────┼────┼────┼────┤
││第1485│裁22－A9│A00000000 │92/05/29│同上    │同上    │1,700元 │
│  │號    │0000000 ├─────┤08：59  │        │        │        │
│  │      │        │92/06/11（│        │        │        │        │
│  │      │        │原裁定誤載│        │        │        │        │
│  │      │        │為92/03/11│        │        │        │        │
│  │      │        │，原審第14│        │        │        │        │
│  │      │        │63號卷第50│        │        │        │        │
│  │      │        │頁參照）  │        │        │        │        │
├─┼───┼────┼─────┼────┼────┼────┼────┤
││第1486│裁22－A9│A00000000 │93/05/10│同上    │行車速度│1,900元 │
│  │號    │0000000 ├─────┤09：48  │        │超過規定│        │
│  │      │        │93/05/25  │        │        │之最高時│        │
│  │      │        │          │        │        │速二十公│        │
│  │      │        │          │        │        │里以上（│        │
│  │      │        │          │        │        │第40條第│        │
│  │      │        │          │        │        │1 項）  │        │
├─┼───┼────┼─────┼────┼────┼────┼────┤
││第1487│裁22－A9│A00000000 │92/05/08│同上    │駕車行經│2,700元 │
│  │號    │0000000 ├─────┤09：05  │        │有燈光號│        │
│  │      │        │92/05/15  │        │        │誌管制之│        │
│  │      │        │          │        │        │交岔路口│        │
│  │      │        │          │        │        │闖紅燈（│        │
│  │      │        │          │        │        │第53條）│        │
│  │      │        │          │        │        │        │        │
├─┼───┼────┼─────┼────┼────┼────┼────┤
││第1488│裁22－A9│A00000000 │92/04/03│同上    │同上    │2,700元 │
│  │號    │0000000 ├─────┤09：33  │        │        │        │
│  │      │        │92/04/16  │        │        │        │        │
└─┴───┴────┴─────┴────┴────┴────┴────┘
